【裁判字號】    97,毒抗,1483
【裁判日期】    971230
【裁判案由】    聲請觀察勒戒
【裁判全文】
臺灣高等法院臺中分院刑事裁定        97年度毒抗字第1483號
抗  告  人
即  被  告  甲○○
上列抗告人因聲請觀察勒戒案件，不服臺灣彰化地方法院中華民
國97年12月1日97年度毒聲字第600號裁定，提起抗告，本院裁定
如下：
    主  文
抗告駁回。
    理  由
一、本件抗告意旨略以：抗告人即被告甲○○（下稱抗告人）因
    有參加衛生署彰化醫院（下稱彰化醫院）「美沙酮」療程，
    至少自97年5月7日起均有門診記錄，故尿液檢驗之陽性反應
    應非毒品反應，期能查明真相，爰提起抗告等語，並檢附彰
    化醫院診斷證明書正本1張及彰化醫院醫療費用收據正本共9
    紙為證。
二、按「犯第10條之罪者，檢察官應聲請法院裁定，令被告入勒
    戒處所觀察、勒戒，其期間不得逾2月。觀察、勒戒後，檢
    察官依據勒戒處所之陳報，認受觀察、勒戒人無繼續施用毒
    品傾向者，應即釋放，並為不起訴之處分；認受觀察、勒戒
    人有繼續施用毒品傾向者，檢察官應聲請法院裁定令入戒治
    處所強制戒治，其期間為6個月以上，至無繼續強制戒治之
    必要為止，但最長不得逾1年。依前項規定為觀察、勒戒或
    強制戒治執行完畢釋放後，5年後再犯第10條之罪者，適用
    本條前2項之規定」，毒品危害防制條例第20條定有明文。
三、經查：
（一）抗告人於97年10月8日為警察採集其尿液送驗結果，確呈
      嗎啡陽性反應，有詮昕科技股份有限公司濫用藥物尿液檢
      驗報告（編號：7A090298）、彰化縣警察局員林分局委託
      檢驗尿液代號與真實姓名對照認證單、員林分局大村分駐
      所驗尿採證同意書影本各1紙在卷足憑。又一般於尿液中
      可檢出之最大時限，海洛因為2至4日，業經行政院衛生署
      管制藥品管理局於92年7月23日，以管檢字第0920005609
      號函釋明確。且詮昕科技股份有限公司出具之尿液檢驗報
      告係先以酵素免疫分析法（ＥIA）初步篩檢被告之尿液之
      檢體呈施用鴉片海洛因代謝物之陽性反應，再以氣相層析
      質譜儀法（GC\MS）確認該檢體呈陽性反應，並檢出濃度
      為18675ng/ml，高於嗎啡之陽性判斷標準300ng/ml閾值有
      62.25倍之多。另按行政院衛生署藥物食品檢驗局84年4月
      17日以藥檢壹字第8408808號函明示：「檢驗機構若是採
      氣相層析質譜分析法（GC\MS）進行尿液鑑定，應可檢測
      尿液中嗎啡、可待因及甲基安非他命之含量而予以鑑別」
      。申言之，以氣相層析質譜分析法（GC\MS）鑑定時即不
      會產生干擾反應，可避免嗎啡之假性反應，故該報告之正
      確性應毋庸置疑，抗告人確有施用第一級毒品海洛因之犯
      行，足堪認定。
（二）關於接受「美沙酮療法」者之尿液是否可能檢測出可待因
      及嗎啡陽性反應一節，業經行政院衛生署管制藥品管理局
      曾以96年10月22日管檢字第0960010729號函說明：「海洛
      因屬鴉片類毒品，目前衛生署『鴉片類物質成癮替代療法
      作業基準』核准之替代療法藥物以『美沙冬鹽酸鹽（Meth
      adone HCL）』及『丁基原咖因鹽酸鹽（Buprenorphine
      HCL）』為主，該二製劑未含嗎啡或可代謝成嗎啡之海洛
      因、可待因成分，服用後於尿液中不致於檢出嗎啡、可待
      因成分」。依上開函釋亦足以排除抗告人係因參與美沙冬
      替代療法而造成驗尿呈嗎啡偽陽性檢驗之情形發生。是抗
      告人提出彰化醫院診斷證明書及門診收據，用以證明其因
      接受美沙酮療程，故其尿液檢驗之陽性反應非毒品反應等
      詞，並不足以為其有利證據。
四、從而，原審依毒品危害防制條例20條第1項，准許檢察官之
    聲請，裁定被告令入勒戒處所觀察勒戒，經核認事用法尚無
    違誤。本件抗告為無理由，應予駁回。
據上論結，應依刑事訴訟法第412條，裁定如主文。
中    華    民    國    97    年    12    月    30    日
            刑事第五庭  審判長法  官  趙  春  碧
                              法  官  何  秀  燕
                              法  官  楊  真  明
以上正本證明與原本無異。
不得再抗告。
                              書記官  劉  柯  裕
中    華    民    國    97    年    12    月    31    日


司法院資訊處製作；財團法人民間司法改革基金會備份。
